【裁判字號】    90,易,2313
【裁判日期】    900927
【裁判案由】    詐欺等
【裁判全文】
臺灣高雄地方法院刑事判決                          九十年度易字第二三一三號
    公  訴  人  臺灣高雄地方法院檢察署檢察官
    被      告  乙○○
右列被告因詐欺等案件，經檢察官提起公訴（八十九年度偵緝字第一五四八號、九十
年度偵字第一一一八號），本院判決如左：
    主  文
乙○○以詐術得財產上不法之利益，處有期徒刑肆月，如易科罰金，以佰元折算壹
日。
    事  實
一、乙○○於民國八十九年二月二十九日，因急需金錢週轉，乃將其所有車牌號碼Ｙ
    Ｖ－六一二二號自用小客車一輛及該車之行車執照一份、其國民身分證一枚，均
    質押予經營甲○○所經營之「世聯當鋪」，借得款項新台幣（下同）二十萬元。
    詎竟意圖為自己不法之利益，基於詐欺得利及使公務員登載不實之犯意，先以搬
    運其車上無線電行動通訊設備為藉口，佯稱需取回該車使用，改日再予歸還等情
    ，致甲○○不疑有他，信以為真，而陷於錯誤，將已典當之該車暫交由乙○○取
    回使用。繼之於同年三月三十日，明知其國民身分證及上開車輛之行車執照係質
    押予前開當鋪，由甲○○保管中並未遺失，因欲將上開車輛出售予他人，竟分向
    高雄市苓雅區戶政事務所、交通部公路局高雄區監理所，以其國民身分證及行車
    執照遺失為由，申請補發國民身分證及行車執照，致使承辦公務員均將此不實之
    事項登載於職務上所掌之公文書上，並據以補發國民身分證、行車執照予乙○○
    ，乙○○旋持上揭補發之證照，將該車出售過戶予他人，足生損害於甲○○，及
    戶政機關對證照管理之正確性、公路監理機關對車籍管理及證照發放作業之正確
    性，並用此詐得甲○○無法依質權求償之不法利益。嗣八十九年五月間，乙○○
    避不見面，甲○○追討無著而自行查詢後，始悉上情。
二、案經甲○○訴由台灣高雄地方法院檢察署檢察官偵查起訴。
    理  由
一、訊據被告乙○○對於右揭謊稱其行車執照及國民身分證遺失而申請補發，使公務
    員將不實事項登載於職務上所掌公文書並據以補發上開證照予伊等犯罪事實坦承
    不諱，並有高雄市苓雅區戶政事務所九十年五月一日高市苓戶字第二０九五號函
    暨所附請、補領國民身分證申請書共三份、交通部公路局高雄區監理所九十年一
    月十九日九０高監一字第九００二一四二號函所附汽（機）車各項異動作業登記
    書各一紙附卷可稽，足徵被告此部分自白與事實相符，堪予採憑。另被告固供承
    有質押行照及身分證，將其所有之自用小客車典當予甲○○，借得二十萬元，旋
    將該車取回並將之轉賣等情，惟矢口否認有何公訴人所指之詐欺犯行，辯稱：典
    當僅需質押身分證及行照，有約定可原車使用，伊未施用詐術將該車騙回云云。
    惟查：上開被告如何於典當汽車之翌日，佯稱其車內有許多無線電通訊設備需取
    回清理為由，將該質押於當鋪之車輛騙回，旋即避不見面，並將該車轉賣予他人
    ，致告訴人求償無門，受有損害等事實，已據告訴人甲○○於本院調查、審理時
    指訴明確，復有其所提卷附汽車動產留置質押借款契約書及車輛入庫前毀損紀錄
    單各一紙在卷可憑，被告亦對親自簽立該質押借款契約及紀錄單一節不爭執，觀
    之該質押契約書內容，對於該車需留置於當鋪乙節記載甚明，被告既親自簽立該
    汽車質押借款契約，衡情自難諉為不知；況苟如被告所辯有原車使用之約定，自
    無填載上開車輛入庫前毀損部位紀錄單以釐清保管責任之必要。是被告辯稱：本
    即可原車使用，未將該車騙回云云，與常情不符，顯係事後卸責避就之詞，委無
    可取。事證明確，被告之犯行，均堪認定。
二、核被告前揭施用詐術，將質押予當鋪之車輛取回，旋將車輛出售，使該當鋪之質
    權消滅，求償無門而受有損害之所為，係犯刑法第三百三十九條第二項之詐欺得
    利罪；其謊稱遺失，申請補國民身分證及行車執照，使戶政機關人員、監理機關
    人員將不實事項登載於職務上所掌之公文書等所為，係犯刑法第二百十四條之使
    公務員登載不實罪。被告先後二次使戶政機關、監理機關之公務員登載不實事項
    於職務上所掌公文書之犯行，時間緊接，所犯均屬構成要件相同之罪，顯係基於
    概括犯意為之，為連續犯，應依連續犯規定論以一罪並加重其刑。再被告所犯上
    開詐欺得利、連續使公務員登載不實二罪間，有方法、結果之牽連關係，應依刑
    法第五十五條規定，從一重之詐欺得利罪論處。公訴人認被告前揭詐欺犯行，係
    犯刑法第三百三十九條第一項之詐欺取財罪嫌，惟被告施詐所得，係使質權人因
    喪失質物之占有致質權消滅，無法就質物取償之利益，並非詐得上開車輛之本身
    ，起訴書此部分所引法條尚有未洽，然因起訴事實同一，本院自得審究，並變更
    起訴法條，附此敘明。審酌被告素行非佳，有台灣高等法院被告全國前案紀錄表
    在卷可按，此次復因貪圖小利而為前揭犯行，破壞戶政機關對戶籍管理、監理機
    關對車籍管理之正確性，本不宜輕縱，惟念其犯罪後坦承部分犯行，態度良好，
    然尚未與告訴人達成民事和解，賠償告訴人損失，及犯罪所得非鉅等一切情狀，
    量處如主文所示之刑。又被告行為後，刑法第四十一條第一項業於九十年一月十
    日修正公布，同年月十二日生效，其修正後規定得宣告易科罰金之範圍，較修正
    前之舊法為廣，是依刑法第二條第一項前段比較新舊法之規定，本件自應適用裁
    判時之法律即修正後之刑法第四十一條第一項，併諭知宣告易科罰金之折算標準
    。至卷附登載不實之補行照汽機車各項異動登記書申請書及補領國民身分證申請
    書各一份，乃屬戶政機關及監理機關所有之物，爰均不予宣告沒收，併此敘明。
據上論斷，應依刑事訴訟法第二百九十九條第一項前段、第三百條，刑法第二條第一
項前段、第三百三十九條第二項、第二百十四條、第五十五條、修正後第四十一條第
一項，罰金罰鍰提高標準條第一條前段、第二條，判決如主文。
本案經檢察官林慧美到庭執行職務。
中      華      民      國     九十     年      九      月    二十七    日
                                  臺灣高雄地方法院刑事第六庭
                                      審判長法  官    趙家光
                                            法  官    洪榮家
                                            法  官    林韋岑
右正本證明與原本無異。
如不服本判決，應於判決送達後十日內，向本院提出上訴狀。
                                            書記官    董明惠
中    華    民    國      九十      年      九      月      二十八      日
【附錄本判決論罪科刑法條】
中華民國刑法第二百十四條：
  明知為不實之事項，而使公務員登載於職務上所掌之公文書，足以生損害於公眾或
  他人者，處三年以下有期徒刑、拘役或五百元以下罰金。
中華民國刑法第三百三十九條第一項、第二項：
  意圖為自己或第三人不法之所有，以詐術使人將本人或第三人之物交付者，處五年
  以下有期徒刑、拘役或科或併科一千元以下罰金。
  以前項方法得財產上不法之利益或使第三人得之者，亦同。


司法院資訊處製作；財團法人民間司法改革基金會備份。
